【裁判字號】    96,訴,10
【裁判日期】    970430
【裁判案由】    返還房屋等
【裁判全文】
臺灣臺東地方法院民事判決                96年度訴字第10號
原      告  乙○○
被      告  戊○○
            丁○○
兼 上一 人
訴訟代理人  丙○○
上列當事人間請求返還房屋等事件，本院於民國97年4月21日言
詞辯論終結，判決如下：
    主  文
被告應將坐落臺東縣臺東市○○段七七九之九地號土地上如附圖
所示B部分之水泥磚鐵架蓋石棉瓦之倉庫（面積一六三點八三平
方公尺）、C部分之磚造及鐵架鐵皮頂之住宅（面積四九平方公
尺）、D部分之鐵架鐵皮頂住宅（面積二三點三七平方公尺）之
地上物及如附圖所示A部分之土地（面積三八九平方公尺）騰空
遷讓返還原告。
被告應自民國九十五年十月一日起至返還上開地上物及土地之日
止，按月給付原告新臺幣參仟參佰捌拾元。
原告其餘之訴駁回。
本判決第一項就被告戊○○得假執行；就被告丙○○、丁○○於
原告以新臺幣貳拾貳萬柒仟元預供擔保後，得假執行，但被告丙○○、丁○○以新臺幣陸拾捌萬壹仟壹佰元預供擔保後，得免宣
告假執行。
本判決第二項就被告戊○○得假執行；就被告丙○○、丁○○於
每屆滿一月，原告以新臺幣壹仟壹佰貳拾柒元預供擔保後，得假
執行，但被告丙○○、丁○○如以新臺幣參仟參佰捌拾元為原告
預供擔保，得免宣告假執行。
原告其餘假執行之聲請駁回。
訴訟費用新臺幣壹萬壹仟肆佰玖拾元由被告各負擔三分之一。
    事實及理由
壹、程序方面：
一、按訴狀繕本送達後，原告不得將原訴變更或追加他訴，但因
    情事變更而以他項聲明代最初之聲明者，不在此限，民事訴
    訟法第255條第1項第4款定有明文。查原告起訴主張依無權
    占有及不當得利之法律關係請求被告戊○○、丁○○返還房
    屋並給付不當得利，嗣於起訴狀繕本送達被告戊○○、丁○○後，因被告丁○○之訴訟代理人丙○○於本院言詞辯論中
    自承其亦占有該等房屋（見本院卷第43頁），原告即於民國
    96年4月19日追加被告丙○○應與被告戊○○、丁○○返還
    房屋並給付不當得利（見本院卷第93至95頁民事追加被告狀
    ），與首揭規定核無不合，是原告以情事變更為由，所為訴
    之變更追加，應予准許。
二、被告戊○○於本院96年2月1日、96年3月12日、96年5月3日
    言詞辯論中為認諾之效力：
  (一)按當事人於言詞辯論時為訴訟標的之捨棄或認諾者，應本於
    其捨棄或認諾為該當事人敗訴之判決，民事訴訟法第384條
    定有明文。而認諾係屬陳述之性質，為單純之訴訟行為，並
    非訴訟上之法律行為，僅須符合係由有訴訟能力之當事人就
    原告依訴之聲明所為關於某特定法律關係之主張而為認諾、
    當事人對於所認諾之訴訟標的有自由處分權、認諾之內容非
    法律上所禁止或反於公序良俗、為認諾之訴訟具備訴訟要件
    、於言詞辯論時以言詞陳述表示認諾、認諾時不得附條件等
    要件，其效果即因訴訟法之規定而當然發生，不以當事人於
    為捨棄或認諾時有效果意思為必要，故民法關於法律行為無
    效或撤銷之規定，原則上不適用於認諾之訴訟行為，法院於
    調查當事人之認諾確已符合上開要件後，當事人即應受拘束
    ，不得撤回（參考文獻：民事訴訟法論，陳計男著，三民書
    局89年9月再版，第7至10頁；民事訴訟法新論，王甲乙、楊
    建華、鄭健才著，三民書局93年9月出版，第516至518頁）
    ，是被告若於言詞辯論時為訴訟標的之認諾，法院即應不調
    查原告所主張為訴訟標的之法律關係是否果屬存在，而以該
    認諾為被告敗訴之判決基礎（最高法院45年台上字第31號判
    例意旨參照）。
  (二)查被告戊○○於本院96年2月1日、96年3月12日、96年5月3
    日言詞辯論中均陳述同意原告之請求（見本院卷第20、40、
    105頁），顯已就原告依無權占有及不當得利法律關係請求
    其返還房屋及給付不當得利之主張均為認諾，而本院核其認
    諾並無不符前揭要件之情事，被告戊○○即應受該認諾之拘
    束，雖其嗣後辯稱因其確有使用系爭房地一個月，所以初始
    同意原告請求，但其既已與原告終止契約，系爭房地已與其
    無關，故不同意原告之請求等語（見本院卷第224頁），惟
    民法關於法律行為無效或撤銷之規定，既不適用於認諾之訴
    訟行為，被告戊○○自不可撤回上開認諾，合予敘明。
貳、實體方面：
一、原告主張：坐落臺東縣臺東市○○段779-9地號土地（面積
    1,706平方公尺，下稱系爭土地）及位於該土地上如附圖所
    示B部分之水泥磚鐵架蓋石棉瓦之倉庫（面積163.83平方公
    尺）、C部分之磚造及鐵架鐵皮頂之住宅（面積49平方公尺
    ）、D部分之鐵架鐵皮頂住宅等建物（建號分別為臺東市○○段3554、3555號，門牌號碼均為臺東縣臺東市○○路
        540 號）均為原告所有（以下合稱系爭房地），系爭房
        地與另筆訴外人尤憲文所有坐落同段779-10地號之土地
        ，自約68年間起即均由訴外人漢山實業股份有限公司（
        下稱漢山公司）向原告及尤憲文租用供作瓦斯直銷業務
        之工廠使用。嗣訴外人顏狄林及被告戊○○、丙○○3
        人有意共同接手經營漢山公司之業務，即協議由被告戊○○負責出面與漢山公司之執行股東陳樹宏洽談，陳樹
        宏即以個人名義，於94年11月9日與被告戊○○訂立業
        務頂讓契約書，將漢山公司瓦斯直銷業務及相關設備生
        財器具等頂讓予被告戊○○，後陳樹宏又以漢山公司執
        行股東之身分（為甲方）與被告戊○○（為乙方）於94
        年11月間訂立合作經營備忘錄，備忘錄條件第5項約定
        ：「合作期間，第一個年乙方應每個月給付甲方房地出
        租人尤憲文、乙○○二人租金各伍萬元共新台幣壹拾萬
        元，第二個年起每月每人租金陸萬元共壹拾貳萬元，並
        於每個月之壹日前準時給付之；並約定乙方於契約成立
        後，每次開立一年份支票交付甲方轉交屆期兌領（租賃
        契約另定之）」。嗣被告戊○○即就尤憲文所有之臺東
        段779-10地號土地與尤憲文訂立書面房屋租賃契約書，
        約定租期自94年12月1日起至97 年11月30日止，租金第
        一年每月新臺幣（下同）5萬元，第二年每月6萬元，而
        就原告所有之系爭房地，被告戊○○則僅與原告口頭約
        定自94年12月1日起向原告租用，每月租金5萬元，未約
        定租賃期間，亦無書面契約。後被告戊○○於95 年3月
        8日與被告丁○○簽立房屋租賃契約書，將上開其與陳
        樹宏間相關業務頂讓契約書、合作經營備忘錄、房屋租
        賃契約書及其與原告口頭訂定之租約等所有權利義務均
        讓渡予被告丁○○、丙○○繼續經營、承租，被告戊○○亦曾將此等讓渡情事通知原告，惟原告並未表示同意
        終止其與被告戊○○之租約，亦未承認改由被告丙○○
        、丁○○承受原租約。嗣被告戊○○於95年9月間向原
        告表示至同年月30日止不再繼續承租系爭房地，原告即
        與戊○○達成協議自95年9月30 日終止兩造間租約，惟
        系爭房地未經被告戊○○於95年9月30日前返還原告，
        自95年10月1日仍遭被告丙○○、丁○○無權占用，爰
        依民法所有物返還請求權及不當得利之規定，請求被告
        3人返還系爭房屋並給付相當於租金之不當得利等語，
        並聲明：(一)被告應將坐落臺東縣臺東市○○段779-9地
        號土地上如附圖所示B部分之水泥磚鐵架蓋石棉瓦之倉
        庫（面積163.83平方公尺）、C部分之磚造及鐵架鐵皮
        頂之住宅（面積49平方公尺）、D部分之鐵架鐵皮頂住
        宅（面積23.37 平方公尺）之地上物及如附圖所示A部
        分之土地（面積389平方公尺）騰空遷讓返還原告；(二)
        被告應自95年10月1日起至返還上開土地之日止，按月
        給付原告5萬元。(三)願供擔保，請准宣告假執行。
二、被告則分別以下列情詞置辯：
  1.被告戊○○於本院96年2月1日、96年3月12日、96年5月3日
    言詞辯論中均就原告之主張為認諾，嗣則改稱：其已將系爭
    房地之租約讓渡予被告丙○○、丁○○，原告之請求已與其
    無關等語，資為抗辯，並聲明：(一)原告之訴及假執行之聲請
    均駁回。(二)如受不利判決，願供擔保請准宣告免為假執行。
  2.被告丁○○、丙○○則以：被告戊○○與原告間就系爭房地
    訂定之租約部分，被告戊○○已於95年3月8日讓渡予渠等，
    且渠等每月均匯5萬元予被告戊○○轉交給原告，以給付系
    爭房地之租金，嗣至95年7月11日因渠等發現陳樹宏以個人
    身分將漢山公司之業務讓渡給被告戊○○並不合法，即寄發
    存證信函予陳樹宏、甲○○及被告戊○○，希望重新簽訂讓
    渡合約，否則拒繳租金，但未獲回應，故渠等就上開每月5
    萬元租金僅繳交至95年9月底為止，自95年10月1日起即未再
    繳交，渠等目前確仍有使用系爭房地，但係基於承受原告與
    被告戊○○間之租約，有正當權源，且渠等使用之範圍僅約
    10坪，原告請求之租金計算應以此範圍為準，又渠等之前已
    給付被告戊○○285萬元作為購買放置在系爭房地內相關機
    車、小貨車、電話及其他工廠設備的費用，但原告尚未將該
    等動產設備過戶，渠等亦得主張抵銷等語，資為抗辯。並聲
    明：(一)原告之訴及假執行之聲請均駁回。(二)如受不利判決，
    願供擔保請准宣告免為假執行。
三、兩造不爭執事項：
  (一)系爭土地（面積1,706平方公尺，於96年1月間每平方公尺申
    報地價為240元）及位於該土地上如附圖所示B部分之水泥磚
    鐵架蓋石棉瓦之倉庫（面積163.83平方公尺）、C部分之磚
    造及鐵架鐵皮頂之住宅（面積49平方公尺）、D部分之鐵架
    鐵皮頂住宅等建物（建號分別為臺東市○○段3554、3555號
    ，門牌號碼均為臺東縣臺東市○○路540號，95年度申報稅
    籍價值為97,600元）均為原告所有，緊鄰南海路，交通方便
    ，附近100公尺外有住宅及小商家，生活機能方便，上開建
    物並經台東縣政府核發91年7月10日府消字第AＺ0000000000
    號液化石油氣容器儲存室證明書。
  (二)系爭房地與另筆尤憲文所有坐落同段779-10地號之土地，自
    約68年間起即均由漢山公司租用供作瓦斯直銷業務之工廠使
    用。
  (三)嗣被告戊○○、丙○○、顏狄林三人有意共同接手經營漢山
    公司之業務，即協議由被告戊○○負責出面與漢山公司之執
    行股東陳樹宏洽談，嗣陳樹宏即以個人名義，於94年11月9
    日與被告戊○○訂立業務頂讓契約書，將漢山公司瓦斯直銷
    業務及相關設備生財器具等頂讓予被告戊○○，後陳樹宏又
    以漢山公司執行股東之身分（為甲方）與被告戊○○（為乙
    方）於94年11月間訂立合作經營備忘錄，備忘錄條件第5項
    約定：「合作期間，第一個年乙方應每個月給付甲方房地出
    租人尤憲文、乙○○二人租金各伍萬元共新台幣壹拾萬元，
    第二個年起每月每人租金陸萬元共壹拾貳萬元，並於每個月
    之壹日前準時給付之；並約定乙方於契約成立後，每次開立
    一年份支票交付甲方轉交屆期兌領（租賃契約另定之）」。
    嗣被告戊○○與尤憲文即就臺東段779-10地號之土地訂立書
    面房屋租賃契約書，租期自94年12月1日起至97年11月30日
    止，租金第一年每月5萬元，第二年每月6萬元；被告戊○○
    與原告則僅口頭約定自94年12月1日起向原告租用系爭房地
    ，每月租金5萬元，未約定租賃期間，亦無書面契約。
  (四)後被告戊○○於95年3月8日與被告丁○○簽立房屋租賃契約
    書，將上開其與陳樹宏間相關業務頂讓契約書、合作經營備
    忘錄、房屋租賃契約書所有權利義務，包含上開與原告口頭
    訂定之租約，均讓渡予被告丁○○繼續承租，戊○○並將該
    份房屋租賃契約書交給被告丙○○收受，表示將上開權利義
    務讓渡給被告丙○○、丁○○二人，被告丙○○亦收受該契
    約書表示同意，並寄發存證信函予陳樹宏，要求就上開業務
    頂讓契約書、合作經營備忘錄、系爭房地及臺東段779-10地
    號土地之租賃關係重新訂定承租人為被告丙○○、丁○○之
    契約。惟經陳樹宏回應請被告丙○○徵得被告戊○○之同意
    後再行辦理，被告丙○○即未再繼續要求陳樹宏更新契約。
  (五)被告戊○○已將上開95年3月8日其與被告丙○○、丁○○間
    之讓渡情事通知原告，惟原告並未表示同意終止其與被告戊○○之租約，亦未承認改由被告丙○○、丁○○承受原租約
    。
  (六)被告戊○○及訴外人郭金樹、郭婕瑜及被告丁○○於95年8
    月22日曾訂立契約，契約第一項約定被告戊○○原向原告、
    陳樹宏租得之漢山公司瓦斯灌裝部分之業務，三方各持1/3
    股權，依持股分配盈餘，負擔虧損。
  (七)被告戊○○於95年9月向原告表示至95年9月30日止不再繼續
    承租系爭房地，並再次告知已將契約讓渡給被告丙○○、丁○○，原告即與被告戊○○達成協議自95年9月30日終止兩
    造間租約，惟原告仍未表示承認由被告丙○○、丁○○承受
    租約。
  (八)系爭房地之每月租金5萬元，94年12月份由被告戊○○自行
    給付給原告，嗣自95月1月起至同年9月止，每月份之租金均
    由被告丙○○、丁○○父子匯入被告戊○○之帳戶，再由被
    告戊○○給付給原告，惟自95年10月1日起被告丙○○、丁○○即未再匯款，被告戊○○亦未再給付原告租金。
  (九)被告戊○○與原告就系爭房地口頭訂立租約後，陸續交付合
    計285萬元予原告，供作購買放置在系爭房地內相關工廠動
    產設備之價金，該285萬元實際上為被告丙○○所支出。
  (十)對臺東地政事務所96年6月11日土地複丈成果圖、97年1月22
    日東地所測量字第0970000543號函所示在臺東段779-9地號
    土地上占用之A、B、C、D部分之面積，及系爭房地於94年12
    月間係由顏狄林與被告戊○○、丙○○、丁○○4人共同使
    用，該4人使用之範圍包含複丈成果圖所示A、B、C、D各部
    分，嗣自95年1月份開始，系爭房地則改僅由被告丙○○、
    丁○○使用等情均不爭執。
  (十一)對卷附系爭房地之地籍圖謄本（見本院卷第6頁、第85頁、
    第92頁）、建物登記謄本（臺東市○○段00000-000建號、
    臺東市○○段00000-000建號）、土地登記謄本（臺東市○○段0000-0000地號）、房屋稅繳款書（見本院卷第7至11
    頁）、房屋租賃契約書（見本院卷第25至28頁）、95年12月
    1日漢山點交紀錄（見本院卷第37頁）、94年12月1日漢山實
    業公司合作經營備忘錄（見本院卷第44至57頁、第68至75頁
    ）、94年11月9日業務頂讓契約書（見本院卷第61頁、第76
    頁）、存證信函（見本院卷第62頁、第81頁、第158頁）、
    95年3月8日房屋租賃契約書（見本院卷第63頁）、存證信函
    （見本院卷第64頁、第82頁、第157頁）、原告票據代收摺
    影本（見本院卷第80頁）、臺東縣臺東市地政事務所96年4
    月17日東地所測量字第0960002914號函文、土地複丈成果圖
    （見本院卷第96至98頁）、95年8月22日契約書影本（見本
    院卷第109至110頁）、臺東縣臺東市地政事務所96年6月8日
    東地所測量字第0960004374號函文、土地複丈成果圖（見本
    院卷第114至116頁）、存證信函（見本院卷第132至134頁）
    、廠房租賃合約書（見本院卷第159至161頁）等文書之形式
    上真正均不爭執。
四、得心證之理由：
    本件經兩造協議同意簡化爭點為：(一)被告3人是否無權占有
    系爭房地？原告依民法第767條前段規定請求被告3人返還房
    地，有無理由？(二)原告依不當得利之法律關係，請求被告3
    人給付自95年10月1日起，每月相當於租金5萬元之損害賠償
    ，有無理由？(三)被告丙○○、丁○○主張以購買系爭房地內
    工廠動產設備所支付之285萬元價金，與原告請求之金額抵
    銷，有無理由？茲分述如下：
  (一)被告3人是否無權占有系爭房地？原告依民法所有物返還請
    求權之規定請求被告3人返還房地，有無理由？
  1.被告丙○○、丁○○部分：
    被告丙○○、丁○○自承確占有系爭房地，惟辯稱係承受被
    告戊○○與原告間之租約，有正當權源，且渠等僅有使用約
    10坪云云，然查：
  (1)按承租人非經出租人承諾，不得將租賃物轉租於他人。但租
    賃物為房屋者，除有反對之約定外，承租人得將其一部分轉
    租於他人。民法第443條第1項定有明文；又租賃關係之成立
    ，係以出租人與承租人間之信賴關係為其基礎，承租人租賃
    權性質上不得讓與，除當事人間有得自由轉讓之特約，或經
    出租人之同意外，承租人不得將租賃權讓與第三人（最高法
    院37年上字第6886號判例、96年度台上字第1674號判決、88
    年度台上字第1447號判決意旨參照）。經查，被告戊○○固
    曾告知原告其業於95年3月8日將系爭房地之承租權讓與被告
    丙○○、丁○○，惟均未經原告同意之事實，為被告丙○○
    、丁○○所不爭執，參照上開說明，此項承租權之讓與對原
    告自不生效力，被告丙○○、丁○○2人主張其使用系爭房
    地係基於受讓被告戊○○與原告間之租約云云，洵屬無據。
  (2)被告戊○○於本院言詞辯論中明確陳述：伊與原告當初口頭
    約定的租賃契約，約定使用範圍確實就是如附圖所示的A、B
    、C、D部分，後來伊讓渡給被告丙○○、丁○○的租賃範圍
    也是如附圖所示的A、B、C、D部分，伊從94年12月1日跟原
    告口頭訂立契約後，伊跟顏狄林只使用那些住宅倉庫一個月
    ，之後被告丙○○就跟伊說他要一個人經營，伊就實質上讓
    給他經營，到96年7月底為止，住宅倉庫都是被告丙○○、
    丁○○兩人在使用，7月以後他們終止營業，但仍有回去拿
    一些東西等語（見本院卷第144頁），核與原告之主張相符
    ，被告丙○○亦自承從96年7月1日開始到目前為止，系爭房
    地還是有存放其與被告丁○○的物品，所以其與被告丁○○
    都還是會陸續去搬東西，只是沒有在營業（見本院卷第144
    頁），顯見被告丙○○、丁○○確實仍繼續使用系爭房地，
    且使用範圍即為附圖所示之A、B、C、D部分無疑，是其辯稱
    僅使用10坪云云，亦不足採。此外，復查無其他證據足證被
    告丙○○、丁○○使用系爭房地有何正當權源，顯屬無權占
    有無疑，原告自得依民法所有物返還請求權之規定請求被告
    丙○○、丁○○返還房地。
  2.被告戊○○部分：
    被告戊○○已認諾原告之請求，參照首揭事實及理由壹、二
    、(一)及(二)之說明，本院即應不調查原告所主張為訴訟標的之
    法律關係是否果屬存在，而以該認諾為被告戊○○敗訴之判
    決。
  (二)原告依不當得利法律關係，請求被告3人給付自95年10月1日
    起，每月相當於租金5萬元之損害賠償，有無理由？
    按無法律上之原因而受利益，致他人受損害者，應返還其利
    益；雖有法律上之原因，而其後已不存在者，亦同，民法第
    179條定有明文。又無權占有他人土地，可能獲致相當於租
    金之利益為社會通常之觀念，最高法院著有61年台上字第16
    95號判例可資參照。經查：
  1.本件被告丙○○、丁○○占有系爭房地並無法律上原因，已
    如前述，是其2人使用如附圖所示B部分之水泥磚鐵架蓋石棉
    瓦之倉庫（面積163.83平方公尺）、C部分之磚造及鐵架鐵
    皮頂之住宅（面積49平方公尺）、D部分之鐵架鐵皮頂住宅
    （面積23.37平方公尺）之地上物，顯獲有相當於租金之不
    當得利，原告本於民法第179條後段規定請求被告給付，自
    屬有據；而被告戊○○已認諾原告之請求，本院即應依其認
    諾為被告戊○○敗訴之判決。
  2.按城市地方房屋之租金以不超過土地及其建築物申報總價年
    息百分之10為限，土地法第97條第1項所明定。又土地法施
    行法第25條規定，土地法第97條第1項所謂土地及建築物之
    總價額，土地價額依法定地價，建築物價額依該管市縣地政
    機關估定之價額，又土地法第148條規定，土地所有權人依
    本法所申報之地價，為法定地價，則土地法第97條第1項所
    謂土地申報價額即指該土地之申報地價而言。而所謂房屋之
    申報價額，因目前市縣地政機關並未進行估定，無房屋之申
    報價額可資認定，經兩造同意以系爭房屋於95年度稅籍價值
    97,600元作為系爭房屋之申報價值（見本院卷第225頁），
    爰採為計算依據，與系爭土地之申報價值409,440元（計算
    方式：系爭土地於96年1月之申報地價為每平方公尺240元，
    面積為1,706平方公尺，240x1,706=409,440）合計申報總價
    為507,040元。本院審酌系爭房地緊鄰南海路，交通便捷，
    生活機能良好，並經台東縣政府核發液化石油氣容器儲存室
    證明書等情，應以系爭房地申報總價年息8%為相當，是原告
    得請求被告給付每月相當租金之不當得利應為3,380元（507
    ,040x8%x1/12=3,380 【元以下四捨五入】）。
  (三)被告丙○○、丁○○主張以購買系爭房地內工廠動產設備所
    支付之285萬元價金，與原告請求之金額抵銷，有無理由？
  1.按當事人主張有利於己之事實者，就其事實有舉證之責任，
    民事訴訟法第277條定有明文。是主張法律關係存在之當事
    人，須就該法律關係發生所須具備之特別要件，負舉證責任
    ，而主張法律關係變更或消滅之當事人，則須就該法律關係
    變更或消滅所須具備之特別要件，負主張及舉證之責任，此
    為舉證責任分配原則。次按民法第334條所稱之抵銷，係以
    二人互負債務，而其給付種類相同並均屆清償期者為要件，
    故得供債務人抵銷之債權，須為對於自己債權人之債權，而
    不得以對於他人之債權，對於債權人為抵銷，最高法院著有
    49年台上字第125號判例。
  2.查被告丙○○、丁○○主張曾透過被告戊○○給付原告285
    萬元作為購買放置在系爭房地內相關工廠設備及車輛的費用
    ，但原告尚未將該等動產設備過戶給渠等，渠等自得主張抵
    云云，業據原告否認，辯稱該285萬元是被告戊○○付給陳
    樹宏購買設備用的，相關設備均已點交給被告戊○○使用等
    語，自應由被告丙○○、丁○○就渠等對原告確存有債權之
    事實及已具備抵銷之法定要件負舉證責任。而查被告戊○○
    於本院言詞辯論中陳稱：被告丙○○確實有先匯285萬元給
    伊，伊就付給陳樹宏購買放在系爭房地內的器具，器具都點
    交了，也確實都交由被告丙○○、丁○○在使用等語（見本
    院卷第146、147頁），核與原告之主張相符，足見該285萬
    元之債權債務關係存在於被告丙○○、丁○○與陳樹宏及被
    告戊○○間，尚難遽認與原告有關，被告丙○○、丁○○復
    無其他舉證證明上開債權係存在其與原告間，縱認確有動產
    設備未過戶情事，亦與原告無涉，自不足為不利原告之認定
    。此外，復查無其他事證足認被告丙○○、丁○○確對原告
    具有何符合抵銷法定要件之債權，參照上開說明，被告丙○○、丁○○主張抵銷云云，自屬無據。
  (四)綜上，原告本於民法所有物返還請求權及不當得利之規定，
    請求被告將系爭土地上如附圖所示B、C、D部分之地上物及
    如附圖所示A部分之土地騰空遷讓返還原告，及自95年10月1
    日（即原告與被告戊○○終止租約之翌日）起至返還上開地
    上物及土地之日止，按月給付原告3,380元，核有理由，應
    予准許，其逾此部分之請求，則無理由，應予駁回。又按就
    財產權之將來給付訴訟，在判決時履行期固為未屆至，惟在
    判決確定前仍有屆清償期之可能或有部分屆清償期，不得謂
    無宣告假執行之實益，故仍應依聲請宣告假執行。查被告戊○○對原告之請求為認諾，應依職權宣告假執行；另原告與
    被告丙○○、丁○○分別陳明願供擔保請准宣告假執行及免
    為假執行，經核原告勝訴部分，合於法律規定，爰分別酌定
    相當之擔保金額宣告之。至原告敗訴部分，其假執行之聲請
    ，即失所附麗，應併予駁回。
五、法院為終局判決時，應依職權為訴訟費用之裁判，民事訴訟
    法第87條第1項有明文規定，經計算本件之訴訟費用為裁判
    費7,490元（訴訟標的價額核定為681,100元，計算方式：系
    爭土地價值583,500元【每平方公尺公告現值1,500元x原告
    請求返還之面積389平方公尺=583,500元】+系爭房屋現值97
    ,600 元=681,100元）及測量費4,000元，合計11,490元，爰
    判決如主文第6項所示。
六、本件事證已臻明確，陳樹宏將漢山公司之業務讓渡給被告戊○○是否合法，與兩造其餘攻擊防禦方法及舉證，經本院斟
    酌後，核與判決之結果均無影響，爰不逐一詳予論列，併此
    敘明。
七、據上論結，原告之訴為一部有理由，一部無理由，依民事訴
    訟法第79條、第85條第1項、第389條第1項第1款、第390條
    第2項、第392條第2項，判決如主文。
中    華    民    國    97    年    4    月    30     日
                  民事庭        法  官  黃珮茹
以上正本係照原本作成
如對本判決上訴，須於判決送達後廿日內向本院提出上訴狀
                                書記官  陳俊吉
中    華    民    國    97    年    4    月    30     日


司法院資訊處製作；財團法人民間司法改革基金會備份。
